【裁判字號】    95,交聲,130
【裁判日期】    951031
【裁判案由】    違反道路交通管理處罰條例
【裁判全文】
臺灣宜蘭地方法院交通事件裁定         95年度交聲字第130號
原處分機關  交通部公路總局臺北區監理所宜蘭監理站
異  議  人
即受處分人  甲○○
上列受處分人因違反道路交通管理處罰條例案件，對於交通部公
路總局臺北區監理所宜蘭監理站民國95年8月22日所為之宜監字
第裁43─AEB873865號裁決聲明異議，本院裁定如下：
    主  文
異議駁回。
    理  由
一、原處分意旨略以：異議人即受處分人甲○○於民國95年7月1
    0日6時40分許（原舉發通知單及裁決書均誤載為95年7月10
    日7時50分），駕駛車牌號碼CZ7—250號重機車，在台北市
    ○○○路七段與中南街交岔口處，於設有燈光號誌管制之交
    岔路口闖紅燈，經台北市政府警察局南港分局南港派出所以
    北市警交字第AEB873865號製單舉發，交通部公路總局臺北
    區監理所宜蘭監理站遂依道路交通管理處罰條例第53條第1
    項、第63條第1項第3款規定，裁處受處分人罰鍰新臺幣1800
    元，並記違規點數3點。
二、異議意旨略以：95年7月10日6時40分許，異議人駕駛車牌號
    碼CZ7—250號重機車，沿台北市○○○路○段往研究院路方
    向直行，於忠孝東路七段與研究院路交會之T字路口，警察
    攔下異議人，說異議人剛才經過忠孝東路七段與中南街街口
    時闖紅燈，但異議人並沒有闖紅燈，警員也沒有提出採證相
    片證明，所以異議人只收下舉發單，但拒絕在舉發單上簽名
    ，況且舉發單上所記載之違規時間是「95年7月10日7時50分
    」，當時異議人已經到學校上班，根本不會有舉發及裁決所
    指之闖紅燈違規行為，所以本件舉發及裁決均不合法，為此
    ，聲明異議，請求撤銷原處分。
三、按汽車駕駛人，行經有燈光號誌管制之交岔路口闖紅燈者，
    處新臺幣1800元以上5400元以下罰鍰，並記違規點數3點，
    道路交通管理處罰條例第53條第1項、第63條第1項第3款定
    有明文。經查：
（一）異議人並不否認「伊於95年7月10日6時40分許，確實曾經
      駕駛車牌號碼CZ7—250號重機車，於通過設有燈光號誌管
      制之忠孝東路七段與中南街交岔口後，遭警方以闖紅燈之
      理由攔停開單告發，惟伊否認有違規事實，遂只收下舉發
      單，而拒絕在舉發單上簽名。」之事實（見本院卷第22頁
      ），並有舉發違反道路交通管理事件通知單1件在卷可稽
      。
（二）其次，證人即舉發員警乙○○已於本院調查時結證「95年
      7月10日我騎警用機車執行巡邏勤務，當時我沿著忠孝東
      路往研究院路的方向走，看到一部CZ7—250號機車沿忠孝
      東路往研究院路方向走，在經過忠孝東路與中南街口的時
      候，CZ7—250號機車闖越了這個街口立在忠孝東路上的紅
      綠燈，當時忠孝東路、中南街口的紅綠燈往研究院路方向
      直行的燈號是亮紅燈的，所以我認為CZ7—250是闖越了忠
      孝東路與中南街口的紅綠燈，我在忠孝東路與研究院路的
      路口攔下CZ7—250號機車，我就跟駕駛人就是異議人講，
      你剛剛闖越了忠孝東路與中南街口的紅燈，異議人要求我
      要提出她闖紅燈的照片，我告訴異議人我是警察我有看到
      你闖紅燈，我就可以開單告發，我就向異議人索取證件，
      異議人就把證件交給我，我就開單告發，異議人拒絕在罰
      單上面簽名，但是異議人有收下罰單。我確定異議人有闖
      紅燈，我是巡邏時目擊的。至於我在舉發單上所寫的違規
      時間，因為當天事情很多，所以我也不確認我有無寫錯。
      」等語綦詳（見本院卷第22、23頁）。而證人乙○○雖係
      本件原處分機關認定異議人有前揭違規行為之舉發員警，
      然因異議人並無法舉出或請本院調查任何對其有利之證據
      資料，以使本院對證人所供述之異議人違規事實產生任何
      合理之懷疑，且於本件卷存證據資料內，亦無任何積極證
      據足以證明證人乙○○上開供述係屬虛偽，更無足以令人
      顯信其供述為不可採之品性證據或前科證據存在，且衡諸
      證人乙○○與異議人素不相識，並無宿怨，亦無仇隙，其
      顯無自陷於偽證罪之追訴而構詞誣賴異議人之理，故自不
      得以證人乙○○為本件開單告發員警，即全盤抹煞渠等在
      訴訟上之證人資格或其證詞之真實性。換言之，證人乙○
      ○所為之前揭證詞，應堪信為真實，異議人空言否認證人
      乙○○證詞之真實性，並辯稱「伊於通過忠孝東路七段與
      中南街交岔路口時並未有闖紅燈之違規行為。」云云，自
      不足採。
（三）再者，交通警察製單舉發違反道路交通管理處罰條例所列
      之違規行為，係公務員基於職務上之權力，依法所為之公
      法上行為，基於公務員為公法上行為具有公信力之原則，
      該行政行為當可被推定為真正，其據以依法處分之事實認
      定原則上亦應被推定為正確無誤。而本此公信原則，立法
      者更於道路交通管理處罰條例第92條第3項為授權之規定
      ，授權交通部、內政部制定違反道路交通管理事件統一裁
      罰基準及處理細則，俾使執勤員警得當機處分以達維護交
      通秩序、安全之行政目的。更何況，交通違規行為通常於
      瞬間發生並結束，若要求執勤員警所有的舉發行政行為均
      需預留照相、錄音、錄影或其他科學證據以證其實，則國
      家維護交通秩序、安全之行政措施勢必窒礙難行，故刑事
      訴訟法就犯罪證據有關之規定中，與屬行政秩序罰之交通
      違規裁罰本質不合之部分，於道路交通案件處理程序內，
      自不在準用之列。此外，各種交通違規行為，各有其不同
      之執行方法，就超速、酒醉駕車而言，非輔以科學工具，
      固難僅憑執勤者之五官知覺判斷之，然就駕駛者及前座乘
      客未繫安全帶、闖紅燈言，單憑執勤者之目擊即可確定，
      並非件件違規行為均須以照像或錄影舉發，始可認定。從
      而，異議人既未就舉發員警之舉發有誤提出相關證據以供
      調查，本院經查亦無任何證據足資證明舉發員警有捏造事
      實違法取締之情事，則舉發員警本其維護交通秩序、安全
      職責所為之本件舉發，自應受到合法、正確之推定，異議
      人空言辯稱「伊並未有闖紅燈之違規行為，舉發及裁決機
      關均未能提出伊違規之採證相片等科學證據。」云云，諉
      無足取。
（四）從而，異議人於95年7月10日6時40分許，駕駛車牌號碼CZ
      7—250號重機車，在台北市○○○路○段與中南街交岔口
      處，於設有燈光號誌管制之交岔路口闖紅燈之違規事實，
      已堪認定。
（五）至於異議人雖另辯稱「本件舉發單及裁決書上所記載之違
      規時間是『95年7月10日7時50分』，當時異議人已經到學
      校上班，根本不會有舉發及裁決所指之闖紅燈違規行為，
      所以本件舉發及裁決均不合法」云云，然查，異議人確有
      於前揭（四）所載之時、地違規闖紅燈之事實，已認定在
      前，故系爭舉發通知單及裁決書上，雖有將異議人違規行
      為時間「95年7月10日6時40分」誤載為「95年7月10日7時
      50分」之情形，然此一誤載情形，並未損及異議人本件違
      規行為之特定性及同一性，自僅須予以更正即可，尚不因
      此而影響本件舉發及裁決之合法性，故異議人前揭辯解，
      無非卸責之詞，並不足採。
四、綜上所述，原處分機關所為之本件裁決，核與前舉道路交通
    管理處罰條例第53條第1項、第63條第1項第3款之規定相符
    ，並無違法之處，故異議人以首揭情詞，對於上開裁決提起
    異議，並無理由，應予駁回。
五、據上論斷，依道路交通案件處理辦法第19條，裁定如主文。
中    華    民    國    95    年    10    月    31    日
                  交通法庭法  官  劉家祥
以上正本證明與原本無異。
如不服本裁定，應於裁定送達後5日內，向本院提出抗告狀。（
應附繕本）
                          書記官  邱淑秋
中    華    民    國    95    年    11    月    1     日


司法院資訊處製作；財團法人民間司法改革基金會備份。
